【裁判字號】    97,消債更,1383
【裁判日期】    980225
【裁判案由】    更生事件
【裁判全文】
臺灣板橋地方法院民事裁定          97年度消債更字第1383號
聲  請  人  甲○○
代  理  人  唐迪華律師
上列當事人因消費者債務清理事件聲請更生及保全處分，本院裁
定如下：
    主  文
聲請人甲○○自中華民國九十八年二月二十五日下午四時起開始
更生程序。
命司法事務官進行本件更生程序。
    理  由
一、按債務人與金融機構協商成立者，不可聲請更生或清算。但
    因不可歸責於己之事由，致履行顯有重大困難者，不在此限
    ；本條例施行前，債務人依金融主管機關協調成立之中華民
    國銀行公會會員辦理消費金融案件無擔保債務協商機制與金
    融機構成立之協商，準用前項之規定，消費者債務清理條例
    第151條第 5項、第6項分別定有明文；再按法院開始更生程
    序之裁定，應載明其年、月、日、時，並即時發生效力；法
    院裁定開始更生或清算程序後，得命司法事務官進行更生或
    清算程序，復為同條例第45條第1項、第16條第1項前段所明
    定。
二、本件更生聲請，核其意旨略以：聲請人因有不能清償債務之
    情事，目前債務總金額為新臺幣（下同）1,418,429 元，消
    費者債務清理條例施行前，曾於民國95年間依照中華民國銀
    行公會會員辦理消費金融案件無擔保債務協商機制，與最大
    債權金融機構台新國際商業銀行股份有限公司（下稱台新銀
    行）達成協商，雙方約定聲請人自95年 6月起，分80期，利
    率 6.88%，每月10日以20,046元依各債權銀行債權金額比例
    清償各項債務，至全部清償為止，然聲請人任職於聯益染織
    廠股份有限公司，每月薪資約為19,500元，加上每星期六晚
    上至環南市場擔任搬運工作，每次工資約 1,500元，每月約
    可有 6,000元之額外收入，但因其妻子為泰國籍，無法工作
    為其分擔家計，致聲請人尚須扶養配偶及二子女，加上每月
    除負擔9,000元之租金（聲請人誤載為8,000元）外，仍須負
    擔水、電費及瓦斯費等費用，前開種種每月必要支出即高達
    19,000元，而銀行要求其每月還款20,046元業已超過其每月
    之薪資收入，故其因無法履行，於協商成立後隨即毀諾，其
    毀諾應屬具有不可歸責於己事由；再若裁定開始更生程序，
    其願以每個月為1期，每期清償4,000元之方式履債，計72期
    清償總額為 288,000元，清償之成數為原債務總額之2.03成
    （見第4至5頁、第54至55頁），懇請裁定開始更生等語。
三、經查：
  (一)聲請人曾參與中華民國銀行公會會員辦理消費金融案件無擔
    保債務協商機制，與台新銀行成立協商，並自協商成立後，
    未曾依約繳款等情，據其財團法人金融聯合徵信中心債權人
    清冊（第 9至11頁）、前置協商退件通知函（第33頁）、無
    擔保債務還款計畫（第35頁）及台新銀行97年 9月11日台新
    債協97法清字第 40193號函（第67至73頁）等件附卷可稽，
    因此聲請人更生，依上說明，自須符合「不可歸責於己致履
    行顯有重大困難事由」之要件，方為適法。而聲請人乃以協
    商條件超過其每月收入，主張毀諾具有不可歸責於己事由而
    聲請更生云云。
  (二)查聲請人前開之主張，據聲請人及其配偶之財政部臺灣省北
    區國稅局綜合所得稅各類所得資料清單（第6至7頁、第60至
    61頁）、薪資單（第12頁、第53頁）、彰化銀行帳號為0000
    0000000000號活期儲蓄存款存摺（第13至19頁）、戶籍謄本
    （第20頁）、房屋租賃契約書（第21至24頁）等件在卷可憑
    ，就其所述自堪信為真實，準此，聲請人因協商條件超過其
    每月收入，致其無法負擔而毀諾，核認毀諾應非可歸責於聲
    請人之事由，是其向本院聲請更生自屬有理。
四、據上論結，本件聲請人除符合消費者債務清理條例第 151條
    第5項但書之要件外，復查無本條例第6條第3項、第8條或第
    46條各款所定駁回更生聲請之事由存在，則聲請人聲請更生
    ，應屬有據，爰依上開規定命司法事務官進行本件更生程序
    ，裁定如主文。至聲請人併為保全處分之聲請，因本件更生
    之聲請既經准許，則保全處分欠缺必要性，爰不予諭知。
五、至聲請人於更生程序開始後，應另提出足以為債權人會議可
    決或經法院認為公允之更生方案以供採擇，俾免更生程序進
    行至依消費者債務清理條例第61條規定應行清償之程度，附
    此說明。
中    華    民    國    98    年    2     月    25    日
                  民事第三庭  法  官  何君豪
上為正本係照原本作成
本件不得抗告
本裁定已於98年2月25日下午4時公告。
中    華    民    國    98    年    2     月    25    日
                              書記官  黃琴茜


司法院資訊處製作；財團法人民間司法改革基金會備份。
